臺灣臺中地方法院刑事判決　　　　　　　　　　　　　九十三年度訴字第六一號
　　公　訴　人　臺灣臺中地方法院檢察署檢察官
　　被　　　告　丙○○
　　選任辯護人　蔡瑞煙律師
右列被告因違反政府採購法案件，經檢察官提起公訴（九十二年度偵字第一一一六一
號），經本院合議庭裁定改以簡式程序審理，判決如左：
    主  文
丙○○以詐術使開標發生不正確結果，處有期徒刑肆月，如易科罰金，以參佰元折算
壹日。緩刑貳年。
偽造之「全益有限公司」「宇力有限公司」印章各壹個及附件一所示偽造之「全益有
限公司」印文肆枚、附件二所示偽造之「宇力有限公司」印文參枚，均沒收。
    事  實
一、丙○○係設於臺中市○○○街二十號「杏侃企業有限公司」（下稱杏侃公司）負
    責人，從事醫療放射科暗房設備及耗材買賣等業務，因行政院衛生署嘉義醫院於
    民國（下同）八十九年六月二十日委託前經濟部第二辦公室（址設台北市○○街
    ○段三號）採購「Ｘ光片自動洗片系統」，於同年月二十八日公告，定於同年七
    月十三日開標，丙○○獲悉後，因同業之宇力有限公司之負責人乙○○及全益有
    限公司之負責人丁○○均曾交付公司之橢圓形章及負責人之方形章交丙○○保管
    ，以便杏侃公司得標時丙○○得持之蓋於保證公司處，詎丙○○竟未經同意，擅
    自於八十九年六月底某日，在臺中市某刻印行委由不知情之人偽造宇力及全益有
    限公司之方形章（未扣案），並於同年七月十日在臺中市○○○街二十號杏侃公
    司內，偽造全益有限公司投標價為新台幣（下同）八十萬元之投標單，並代為存
    入押標金四萬一千元至前臺灣省政府物資處押標金專戶內，及偽造宇力有限公司
    投標價為八十八萬元之投標單，並代為存入押標金四萬四千元至前臺灣省政府物
    資處押標金專戶內，再持前開偽造之全益及宇力有限公司方形章蓋在投標單及押
    標金憑證影本黏貼書上之投標商處（詳如附件一、二），並盜蓋丁○○、乙○○
    之私章於上開之文書上（詳如附件一、二），再於八十九年七月十三日持附件所
    示偽造之全益、宇力有限公司投標單及押標金憑證影本黏貼書，連同杏侃公司投
    標價為六十九萬元之投標單及存入四萬元至專戶之押標金憑證影本黏貼書，前往
    臺北市○○街○段三號投標而行使之，使人誤信全益及宇力公司有限公司亦參與
    投標，而由杏侃公司以最低價得標，並持前開偽造之全益有限公司及宇力有限公
    司印章及盜用丁○○及乙○○之印章蓋於領回押標金憑證正本之簽收處（詳如附
    件一、二），以詐術使開標結果發生不正確結果，足生損害於全益、宇力有限公
    司及前經濟部第二辦公室開標之正確性。八十九年七月間，行政院國軍退除役官
    兵輔導委員會灣橋榮民醫院（下稱灣橋榮民醫院）採購ＫＯＮＩＣＡ軟片時，因
    採購金額未達十萬元，由該院以估價方式辦理採購，丙○○復承前開偽造文書及
    行使偽造文書之概括犯意，於同年八月底九月初在杏侃公司內，偽造宇力有限公
    司報價二萬六千一百元之估價單，並盜蓋宇力有限公司之橢形章及負責人乙○○
    之私章於估價單上，偽造全益公司報價二萬五千九百元之報價單，並盜蓋全益有
    限公司之橢形章及負責人丁○○之私章於報價單上，而於同年八月初提出前開偽
    造之全益有限公司報價單、宇力有限公司估價單及杏侃公司報價二萬三千八百元
    之估價單予灣橋榮民醫院而行使之，致杏侃公司於同年八月七日得以最低價交貨
    ，足生損害於全益有限公司、宇力有限公司及灣橋榮民醫院，八十九年九月間，
    前行政院衛生署嘉義慢性病防治院（下稱嘉義慢性病防治院，現為行政院衛生署
    胸腔病院）採購Ｘ光軟片時，因採購金額未達十萬元，由該院以比價方式辦理請
    購作業，被告再以同前之手法，於同年八月底九月初在杏侃公司內，偽造全益有
    限公司報價九萬九千元之報價單、宇力有限公司報價九萬六千元之估價單，於同
    年九月初提出上開偽造之全益、宇力有限公司之報、估價單及杏侃公司報價九萬
    元之估價單予嘉義慢性病防治院，使杏侃公司於八十九年九月五日得以最低價交
    貨，足生損害於全益有限公司、宇力有限公司及嘉義慢性病防治院。
二、案經臺灣臺中地方法院檢察署檢察官收受本院九十年度訴字第一一八七、二八七
    二號刑事判決後，簽分偵查起訴。
    理  由
一、訊據被告丙○○坦承右揭事實不諱，核與證人乙○○及丁○○於本院九十年訴字
    第一一八七號及二八七二號審理時結證情節相符，復有經濟部九十二年一月二十
    二日經總字第０九二００００八八八０號函覆之行政院衛生署嘉義醫院委託標購
    「Ｘ光片自動洗片系統」之決標公告、簽稿、各投標商報價比較表、國內標決標
    單、底價單、收受投標商押標金明細表、投標單、押標金憑證影本黏貼書、中文
    公開招標公告資料、採購案號：ＴＳＢ─二０三三─００五七─０一招標投標及
    契約文件、灣橋榮民醫院九十二年一月二十四日灣醫藥字第０九二００００一八
    六號函及函覆申購單、杏侃公司估價單、全益有限公司報價單、宇力有限公司估
    價單、行政院衛生署胸腔病院九十二年一月十四日胸腔總字第０九二０二一一四
    號函及函覆之粘貼憑證用紙、請購單、全益有限公司報價單、宇力有限公司估價
    單、杏侃公司估價單等影本在卷可稽，足徵被告之自白與事實相符，被告犯行堪
    以認定。
二、按政府採購法於九十一年二月六日修正公布，該法第八十七條修正前後，除增列
    第四項規定外，其餘原規定與修正後條文之處罰條件與刑罰之高低度、併科罰金
    額，均未加以更改，故修正後條文對觸犯該法之行為人並無不利之處，依刑法第
    二條第一項前段規定自應適用裁判時之法令。核被告所為，係犯刑法第二百十六
    條、第二百十條之行使偽造私文書罪及修正後政府採購法第八十七條第三項以詐
    術使開標發生不正確結果罪，其偽造及盜用印章之行為，為偽造文書之階段行為
    ，而偽造文書之低度行為，應為行使偽造文書之高度行為所吸吸，均不另論罪。
    其先後多次行使偽造文書之行為，時間緊接，犯罪構成要件相同，顯係基於概括
    犯意反覆為之，為連續犯，應依法加重其刑。又被告所犯上開二罪，有方法、結
    果之牽連關係，應從一重之修正後政府採購法第八十七條第三項論處。爰審酌被
    告不思以正當合法途徑參加政府機關採購，而以觸法行為參加上揭政府採購之投
    標，破壞政府採購法所明定應以公開、公正方式參加投標及比價之基本原則，並
    進而影響開標及比價之結果，惡性不淺，惟犯後已坦承犯行，態度良好等一切情
    狀，量處如主文所示之刑，以示懲儆。末查，被告未曾受有期徒刑以上刑之宣告
    ，有臺灣高等法院被告全國刑案紀錄表在卷可按，被告坦承犯行，深具悔意，其
    經此偵審程序教訓及刑之宣告後，當知所警惕信無再犯之虞，本院綜核各情，所
    宣告之刑，認以暫不執行為適當，併予宣告緩刑，以啟自新。另被告偽造之全益
    有限公司及宇力有限公司之方形章各一個，雖未扣案，惟被告供稱已交還全益有
    限公司負責人丁○○及宇力有限公司負責人乙○○，亦無證據證明已滅失，及附
    件一所示偽造之「全益有限公司」印文四枚、附件二所示偽造之「宇力有限公司
    」印文三枚，併依刑法第二百十九條規定沒收之。
三、公訴人認灣橋榮民醫院採購ＫＯＮＩＣＡ軟片，及嘉義慢性病防治院採購Ｘ光軟
    片時，被告均承同前之概括犯意，偽造全益及宇力有限公司之估價單，使灣橋榮
    民醫院及嘉義慢性病防治院誤以為全益及宇力有限公司均參與比價，使杏侃公司
    均得以最低價取得交貨之權利，因認被告涉犯修正後政府採購法第八十七條第三
    項之罪嫌，惟查，灣橋榮民醫院及嘉義慢性病防治院採購之金額均未達十萬元，
    橋榮民醫院以估價方式辦理，由使用單位及承辦單位以估價方式取得三家估價單
    後，由使用單位提出申購單經批示核可後辦理採購；嘉義慢性病防治院則以估價
    單比價方式辦理等情形，已如前述，並無所謂「投標」及「使開標發生不正確結
    果」可言，核與修正後政府採購法第八十七條第三項之構成要件不符，公訴人認
    被告上開行為涉犯該條項罪嫌，應認其罪嫌不足，惟公訴人認此部分與前開起訴
    經本院判決有罪部分有裁判上一罪之連續犯關係，爰不另為無罪之諭知，併此敘
    明。
據上論斷，應依刑事訴訟法第二百七十三條之一第一項、第二百九十九條第一項前段
，修正後政府採購法第八十七條第三項，刑法第十一條前段、第二條第一項前段、五
十六條、第二百十條、第二百十六條、第二百十九條、第五十五條、第四十一條第一
項前段、第七十四條第一款，判決如主文。
本案經檢察官甲○○到庭執行職務
中      華      民      國      九十三    年      六    月    二十一    日
                                        法  官  林  慧  英
右正本證明與原本無異。
如不服本判決，應於送達後十日內向本院提出上訴狀（須附繕本），上訴於臺灣高等
法院臺中分院。
                                        書記官
中      華      民      國      九十三    年      六    月    二十三    日
附錄論罪科刑法條
刑法第二百一十條
偽造、變造私文書，足以生損害於公眾或他人者，處五年以下有期徒刑。
刑法第二百一十六條
行使第二百十條至第二百十五條之文書者，依偽造、變造文書或登載不實事項或使登
載不實事項之規定處斷。
政府採購法第八十七條第三項
以詐術或其他非法之方法，使廠商無法投標或開標發生不正確結果者，處五年以下有
期徒刑，得併科新臺幣一百萬元以下罰金。
